【裁判字號】    95,抗,416
【裁判日期】    950921
【裁判案由】    保全證據
【裁判全文】
臺灣高等法院臺中分院民事裁定  95年度抗字第416號
抗  告  人  冠通機電股份有限公司(即 Fedek Machine Co .Lt
            d)
法定代理人  甲○○○○○○○ .
上列抗告人與相對人丙○○等間聲請保全證據事件，抗告人對於
中華民國95年7月28日臺灣彰化地方法院95年度聲字第540號所為
裁定提起抗告，本院裁定如下：
    主  文
原裁定廢棄，發回臺灣彰化地方法院。
    理  由
一、抗告人於原法院聲請意旨及於本院抗告意旨略以：相對人丙
    ○○與抗告人間立有競業禁止契約，約定不得直接、間接或
    受僱於其他任何從事與抗告人相同或類似業務之公司，或擁
    有或控制該公司之股權，然丙○○竟於約定競業禁止之期間
    內，疑似以他人名義，設立富豪機電股份有限公司（下稱富
    豪公司），並從事與抗告人相同之業務，上開情事有兩造之
    買賣契約書、股東協議書、委任契約及競業禁止合約等影本
    為證，並有富豪公司之設立登記資料可參，相對人實已違反
    競業禁止義務，應負侵權行為之損害賠償責任，又因相對人
    丙○○與相對人富豪公司往來之文件資料及其直接或間接參
    與富豪公司之出資、業務、經營及廠務之相關資料，均得證
    明相對人丙○○有違反競業禁止之行為，未免相對人等於抗
    告人起訴前得知抗告人有對其等求償之意，致預先銷毀其公
    司內部之相關資料，實有保全證據之必要，故聲請：請准就
    相對人丙○○所持有、置於彰化縣彰化市○○里○○路28巷
    11號有關富豪公司之一切相關資料、丙○○與富豪公司往來
    之文件資料、丙○○之銀行存褶及富豪公司所有，置於彰化
    縣彰化市○○里○○街138號，有關丙○○直接或間接參與
    該公司出資、業務、經營、廠務之相關資料等為證據保全；
    並請准對相對人富豪公司內非主管級之一般員工於進行本保
    全程序時，當場訊問有關丙○○是否任職或直接或間接參與
    該公司之出資、業務、廠務等相關經營事宜。而原法院未就
    抗告人所聲請保全之證據，是否日後有滅失或礙難使用之虞
    詳為審查，逕以相對人丙○○未列名於富豪公司之登記資料
    及抗告人所提供之市場調查人員之聲明書來歷不明云云，直
    接認定相對人丙○○無任何違反競業禁止約定之情形，乃屬
    審認非本件證據保全程序所應審究之實體爭執事項，顯有違
    誤等語，求予廢棄原裁定。
二、按證據有滅失或礙難使用之虞，或經他造同意者，得向法院
    聲請保全；又保全證據之聲請，應表明：（一）他造當事人
    ，如不能指定他造當事人者，其不能指定之理由。（二）應
    保全之證據。（三）依該證據應證之事實。（四）應保全證
    據之理由，上開理由並應釋明之，民事訴訟法第368條第1項
    、第370條分別定有明文。蓋證據保全之目的在於防止證據
    之滅失，或難以使用，致影響裁判之正確，而所謂證據有滅
    失之虞，係指供為證據之材料本體，有消失之危險；至證據
    有礙難使用之虞者，係指證據雖未滅失，而因其他客觀情事
    ，致有不及調查之危險之謂。
三、經查：抗告人聲請本件證據保全，係以相對人丙○○違反其
    間競業禁止約定之事實為由，依抗告人所提出雙方所簽定之
    股份買賣契約書、股東協議書、委任契約及競業禁止合約等
    影本，足認相對人丙○○曾任職於抗告人公司，並對抗告人
    公司負有委任期間結束後五年內，不得直接或間接受僱於世
    界上任何其他從事與抗告人公司相同或類似業務之公司，或
    擁有或控制該公司股權之競業禁止義務。又依抗告人公司及
    相對人富豪公司之公司設立資料及網站產品介紹，抗告人及
    相對人富豪公司均係以各種棒材送料機為主要產品，應可認
    抗告人公司及相對人富豪公司為主要營業項目相同之競爭廠
    商。則因抗告人欲提起之本訴爭點為相對人丙○○有無直接
    、間接或受僱於富豪公司或擁有、控制富豪公司股權致違反
    與抗告人之競業禁止約定，而欲證明前開實體爭執事項之相
    對人丙○○及相對人富豪公司間往來文件資料既於相對人等
    之管領下，且相對人乙○○亦為富豪公司董事，顯見將來抗
    告人提起訴訟時，所欲利用之證據方法，至日後必須調查之
    時，恐有滅失或礙難使用之虞。再因當事人於證據保全程序
    中僅需釋明證據有滅失或礙難使用之虞即為已足，至應證事
    實是否重要或當事人實體上之爭執事實，均非法院在保全證
    據程序所應審究，是抗告人為避免將來舉證之困難，聲請保
    全證據，原裁定以「原法院卷附富豪公司之登記資料中，相
    對人丙○○未列名其上，且原法院卷內所謂市場調查人員之
    聲明來歷不明，所載電話訪對象為何人，亦無從考究，內容
    更難認有其所指之事實，顯無從據以判斷丙○○有何直接、
    間接、受僱於富豪公司或擁有、控制該公司股權致違反競業
    禁止約定之情形，自難認有保全證據之必要」云云，遽予駁
    回抗告人之聲請，未詳就抗告人是否就應保全之證據、依該
    證據應證之事實、應保全證據之理由等情已盡釋明責任；抗
    告人所欲保全之證據是否有滅失及礙難使用之虞而影響裁判
    正確性等本件保全證據程序所應審查之事項加以審酌，於法
    自有違誤，抗告人抗告意旨指摘原裁定不當，求為廢棄原裁
    定，非無理由，自應由本院將原裁定予以廢棄，發回原審法
    院就近再行查明，另為妥適之處置。
四、據上論結，本件抗告為有理由，依民事訴訟法第492條，裁
    定如主文。
中    華    民    國    95    年    9     月    21   日
                    民事第二庭審判長法  官  童有德
                                    法  官  蔡秉宸
                                    法  官  謝說容
以上正本係照原本作成。
對本裁定如有不服者，僅得以適用法規顯有錯誤為理由，並經本
院許可，始得再為抗告。
如對本裁定不服者，應於本裁定送達後10日之不變期間內，表明
抗告理由向本院提出（應按他造人數附具繕本），並同時繳納抗
告裁判費新台幣1000元。
                                    書記官  茆亞民
中    華    民    國    95    年    9    月   22    日
                                                    Ｄ


司法院資訊處製作；財團法人民間司法改革基金會備份。
